臺灣高等法院交通事件裁定　　　　　　 96年度交抗字第705號
　　抗　告　人
　　即移送機關　臺北市交通事件裁決所
　　代　表　人　王聲威
　　受　處分人　冠威交通有限公司
　　代　表　人　甲○○
上列抗告人因受處分人違反道路交通管理處罰條例案件，不服臺
灣基隆地方法院，中華民國96年8月17日所為裁定（96年度交聲
字第383號），提起抗告，本院裁定如下：
    主  文
原裁定撤銷，發回臺灣基隆地方法院。
    理  由
一、原裁定意旨略以：本件原處分機關所為之裁決，由違規時間
    即民國（下同）92年1月13日起至裁決之日即96年7月19日止
    ，已逾4年餘之久，有卷附違反道路交通管理事件裁決書乙
    紙可稽，此顯逾違反道路交通管理事件統一裁罰標準及處理
    細則第44條第1項裁決期限之規定且屬情節重大，經本院遍
    閱全卷，亦難認原處分機關此番延宕有何正當、合理之理由
    ，則原處分機關對異議人所為之裁決顯已違反行政程序法第
    6 條所揭櫫之平等原則而違反情節重大，且本件作成裁決時
    間與違規時間相距將近5年，顯已超過行政罰法第27條所規
    定3 年之裁罰時效，非但行政罰裁處權長久處於懸而未決之
    狀態，且致使異議人遭受處罰機關突襲性之行政罰處分，而
    蒙受重大之不利益，顯已違背人民對於交通裁罰制度之合理
    信賴，亦與誠實信用原則有違，且違反之情節重大。況若處
    罰機關長時間延宕而未為裁決，人民對於違規之事實有爭執
    時，往往亦因時間之經過，致未能即時提出有利之證據，實
    影響其權益甚鉅，是以，處分機關長時間怠於行使裁處權之
    不利益，應責由其自行承擔，要無轉嫁而由人民承受之理。
    綜上所述，原處分機關對本件之裁罰期限既違反主管機關所
    定違反道路交通管理事件統一裁罰標準及處理細則第44條第
    1項之規定，亦屬違反行政程序法第6條所定平等原則之規定
    且情節重大，從而，原處分機關對異議人所為之裁處，即非
    適法，異議人之異議為有理由，爰將原處分撤銷，並另為受
    處分人不罰之諭知。
二、抗告意旨略以：(1)依行政執行法第7條第1項規定：「行政執
    行，自處分、裁定確定之日或其他依法另負有義務經通知限
    期履行之文書所定期間屆滿之日起，五年內未經執行者，不
    再執行，其於五年期間屆滿前已開始執行者，仍得繼續執行
    。」，另依交通部90年10月5日交通違規案件，於90年6月1
    日後裁決者，應依行政執行法第7條第1項規定。(2)「公法上
    之請求權，除法律有特別規定外，因五年間不行使而消滅」
    行政程序法第131條第1項定有明文，是本件裁罰顯然未逾時
    效，自無權利當然消滅之理，縱原審法院認為應以本所製發
    之裁決書為終局處分之依據，揆諸刑法第80條、稅捐稽徵法
    第21條規定，依其意旨均有五年之裁罰權時效，原審法院不
    為類推適用上開法律規定，竟援引違反道路交通管理事件統
    一裁罰基準及處理細則第44條第1項規定（該條應僅為業務
    處理程序之一般性規定），而執為裁判之依據，則無異以行
    政命令所規定之程序事項，逕予排除處罰公法上之實體權利
    ，而免除受處分人公法上之義務，此難謂適法等語。
三、經查：
  (一)受處分人駕駛225-LN號營業一般小客車，於92年1月13日16
    時44分許，行經在新店市○○路優加力處，因駕駛人行車速
    度，超過規定之最高時速未滿20公里，經新店分局交通分隊
    掣單逕行舉發，嗣經臺北市交通事件裁決所於96年7月19日
    依道路交通管理處罰條例第40條第1項之規定，處罰鍰新台
    幣（下同）2400元，有臺北市交通裁決所以北市裁四字第裁
    22-CG0000000號違反道路交通管理事件裁決書影本一紙附卷
    可稽。
  (二)按行政罰法業於94年1月14日經立法院三讀通過，並經總統
    於同年2月5日公布，依該法第46條：「本法自公布後一年施
    行。」之規定，已於95年2月7日公布施行。而道路交通管理
    處罰條例所定罰鍰、吊扣吊銷證照、記點之裁罰，本屬行政
    罰法所稱行政罰之性質，是其裁罰自有行政罰法規定之適用
    。又行政罰法第27條第1項規定: 「行政罰之裁處權，因3年
    期間之經過而消滅」，第2項規定：「前項期間自違反行政
    法上義務之行為終了時起算」。另同法第45條第1項規定：
    「本法施行前違反行政法上義務之行為應受處罰而未經裁處
    ，於本法施行後裁處者，除第15條、第16條、第18條第2項
    、第20條及第22條規定外，均適用之。」第2項規定: 「前
    項行政罰之裁處權時效，自本法施行之日起算。」，本件受
    處分人之違規行為時即92年1月13日，並無裁處權時效之規
    定，然揆諸上開規定，本件應自行政罰法生效後起算裁罰權
    之時效，是原移送機關即臺北市交通事件裁決所於96年7月1
    9日所為裁決，並未逾越上開規定之時效。原裁定漏未斟酌
    上開規定，以原處分機關之裁量權已超過行政罰法第27條所
    規定之3年裁罰時效為由，撤銷原處分，裁定受處分人不罰
    ，尚屬有誤。抗告人之抗告雖無理由，惟原裁定既有上開可
    議之處，自應由本院將原裁定撤銷，發回原法院另為適當處
    理。
據上論斷，應依道路交通案件處理辦法第26條、刑事訴訟法第41
3條前段，裁定如主文。
中　　華　　民　　國　　96　　年　　9 　　月　　27　　日
　　　　　　　　　刑事第8 庭審判長法　官　鄭文肅
　　　　　　　　　　　　　　　　  法　官　蔡光治
　　　　　　　　　　　　　　　　  法　官　張明松
以上正本證明與原本無異。
不得再抗告。
                                  書記官  柯月英
中　　華　　民　　國　　96　　年　　9 　　月　　28　　日
